臺灣高雄地方法院刑事判決　　　　　　　　　　　　九十二年度訴字第二八三九號
　　公　訴　人　臺灣高雄地方法院檢察署檢察官
　　被　　　告　乙○○
　　選任辯護人　洪士宏律師
　　　　　　　　林易玫律師
右列被告因偽造有價證券案件，經檢察官提起公訴（九十二年度偵續字第二○○號）
，本院判決如左：
    主  文
乙○○意圖供行使之用，而偽造有價證券，處有期徒刑壹年柒月，偽造如附表所示之
本票壹紙沒收之。
    事  實
一、乙○○前於民國八十八年間，積欠吳同利（本名吳志超，已歿）債務無法清償，
    因不堪吳同利之催討，未經其父陳文貴之同意或授權，竟意圖供行使之用，並基
    於偽造有價證券之犯意，於八十八年七月三十日二十一時許，在高雄市獅湖風景
    區附近，偽造陳文貴名義簽發之如附表所示之本票乙紙後，將該紙本票交付予吳
    同利作為屆期必還款之擔保而行使之，足生損害於陳文貴。嗣乙○○屆期仍未清
    償欠款，本票復未獲發票名義人陳文貴兌現，吳同利之妻甲○○○為行使追索權
    乃持該本票向本院聲請裁定強制執行，陳文貴接受裁定後，旋即提起確認本票債
    權不存在之訴，否認前開本票上簽名之真正，始悉上情。
二、案經甲○○○訴由臺灣高雄地方法院檢察署檢察官偵查起訴。
    理  由
一、訊據被告乙○○固坦承有於右揭時、地，未經其父陳文貴之同意，偽造陳文貴名
    義之如附表所示本票乙紙，並將該紙本票交付予吳同利作為屆期必還款之擔保而
    行使等事實，惟矢口否認有何偽造有價證券之犯意，辯稱：伊係遭吳同利夥同姓
    名年籍不詳之二名人士，強押至高雄市金獅湖風景區附近予以毆打，始以陳文貴
    名義簽發如附表所示之本票，伊係為人所逼的云云。經查：
  (一)右揭事實，業據告訴人甲○○○指述綦詳，核與證人即被告之父陳文貴於偵訊時
    證稱：「（問：此十萬元本票是否你簽名？）答：不是。」（見九十二年偵續字
    第二○○號偵查卷第十一頁）等語、證人陳信明證稱：「（問：乙○○向郭玉蕊
    借錢的事，妳知道否？）答：我在郭玉蕊家泡茶時，有看到乙○○向郭玉蕊的先
    生借錢。」（見九十一年度偵字第六七九○號偵查卷第二十八頁反面）等語相符
    ，並有如附表所示之本票一紙、本院八十九年度票字第一六○二四號民事裁定、
    本院八十九年度旗簡字第一七二號民事判決各一份附卷可稽，而被告亦供承稱：
    事先未經其父陳文貴同意簽發如附表所示之本票，是事後才打電話告知其父親（
    見九十二年偵續字第二○○號偵查卷第十一頁反面）等語，是被告未經其父陳文
    貴同意或授權，而偽造如附表所示之本票之事實，堪予認定。
  (二)被告雖辯稱：係遭吳同利強押、毆打，始以陳文貴名義簽發附表所示之本票云云
    。然此為告訴人所否認，審酌被告於偵查時，先是否認曾以陳文貴名義簽發如附
    表所示之本票（見九十年度他字第一○七八號偵查卷第十二頁），事後始翻異前
    詞，辯稱係遭吳同利強押、毆打云云，其辯解之真實性，已屬可疑，而參酌被告
    於準備程序中陳稱：「我上車時就被他們往頭上及胸部毆打，之後、、、拉我下
    車那二位不詳姓名的男子以徒手及拿五吋的扁鑽往我頭上、胸部打，打了我約五
    、六分鐘。」等語，足認案發當日被告處境危急，且所受傷勢非輕，然被告於本
    院審理時，經訊問：「有無暗示要丙○○或你父親去報警？」，卻答稱：「沒有
    」等語，則其果真係遭人強押、毆打，且情況緊迫，竟未利用機會於電話中向其
    父親或朋友丙○○求救，焉不啟人疑竇，況被告事後，不僅未向警局報案，亦未
    至醫院驗傷取得證明，業據被告於偵訊時供承在卷（見九十一年度偵字第六七九
    ○號偵查卷第二十六頁），則被告若確實係遭吳同利強押、毆打而簽發附表所示
    之本票，其豈有不向警局報案，而任由告訴人行使該本票權利之理，由此觀之，
    被告上開所辯，在在與事理不符，而不足採信。
  (三)證人施國勳雖證稱：其與被告均曾向一位綽號「泥鰍」之人士借過錢，而該「泥
    鰍」曾以恐嚇方式向其討債等語，然證人施國勳並未曾與被告一起向綽號「泥鰍
    」之人士借錢，亦未曾親眼目睹被告向「泥鰍」借錢，而僅係聽聞被告向其述說
    曾向「泥鰍」借過錢，業據證人施國勳於本院審理時證述甚明，則被告是否確曾
    向「泥鰍」借錢，尚無法以證人施國勳之上開證詞，形成確認之心證；又證人施
    國勳對於該綽號「泥鰍」之人士是否即為吳同利或陳俊達，並無法確認，又被告
    是否曾向「泥鰍」以外之人士借錢，亦不知情，亦經證人施國勳證述甚詳在卷，
    則縱使被告確曾向「泥鰍」借錢，亦無證據顯示本案被告積欠吳同利之欠款，即
    為證人施國勳所證稱被告曾積欠「泥鰍」之欠款，則證人施國勳證稱：「泥鰍」
    曾以恐嚇方式討債云云，自不足以認定即係吳同利以恐嚇之方式向被告討債；況
    且，證人施國勳證述其自身曾遭「泥鰍」恐嚇討債，亦不當然等同於「泥鰍」亦
    曾以恐嚇方式向被告討債，從而自無法以證人施國勳之上開證詞，為被告有利之
    認定。
  (四)至證人丙○○雖於偵訊時證稱：「他（指被告）當時電話中有說他被押要籌錢還
    債。」（見九十一年度偵字第六七九○號偵查卷第二十六頁反面）云云，然於本
    院審理時，辯護人二次詰問證人丙○○：「被告在電話中是否有說什麼原因向你
    借錢？」證人丙○○均答稱：「他說很急，要還給人家。」等語，而檢察官反詰
    問：「被告在電話中有無告訴你，他被押？」證人丙○○則答稱：「他沒有說。
    」等語，依常情判斷，證人丙○○若知悉被告遭人押走，豈有不報警營救之可能
    ，堪認證人丙○○在本院審理時之證詞，較為可信，準此以言，證人丙○○既然
    未親眼目睹被告遭吳同利強押及毆打，而被告於案發當日亦未曾在電話中告知證
    人陳木松當時人強押及毆打，則證人丙○○之證詞亦不足以作為被告確係被迫簽
    發附表所示之本票等事實之認定依據。
  (五)綜上所述，被告辯稱係遭吳同利夥同二名不明人士強押、毆打始簽發如附表所示
    之本票云云，既未提出任何積極證據可資憑信，所辯要無可採。本案事證已臻明
    確，被告偽造有價證券犯行，洵堪認定。
二、被告於本院審理時，雖陳稱：希望能傳訊證人陳俊達等語，惟卻無法提供陳俊達
    之年籍資料或地址，以供本院傳喚，是被告聲請調查之證據，顯屬刑事訴訟法第
    一百六十三條之二第二項第一款「不能調查」之情形，應認被告聲請調查之證據
    為不必要。
三、按行使偽造有價證券，以取得票面價值之對價，固不另論詐欺罪（最高法院二十
    五年上字第一八一四號、三十一年上字第四○九號判例參照）。但如以偽造之有
    價證券供作擔保或作為新債清償而借款，則其借款之行為，為行使有價證券以外
    之另一行為，其間有方法結果關係，應論以詐欺罪之牽連犯（最高法院民刑庭決
    議六十二年二月二十日決議參照）。核被告乙○○所為，係犯刑法第二百零一條
    第一項之偽造有價證券罪。其偽造證人陳文貴之署押作為發票人，用以偽造本票
    ，其偽造陳文貴署名乙枚、指印二枚之行為乃偽造本票行為之一部；又其偽造本
    票後進而持以行使之輕度行為應為偽造本票之重度行為所吸收，均不另論罪。本
    案被告交付本票僅係用以擔保欠款屆期清償，並無另一借款之行為，法律評價上
    ，行使偽造有價證券之行為，本身即含有詐欺之性質，揆諸前揭判例及決議意旨
    ，自不另論詐欺罪。
四、犯罪之情狀可憫恕者，得酌量減輕其刑，刑法第五十九條定有明文，查被告未因
    偽造該紙本票而獲取新利益，而係經吳同利屢次催討債務，情急之下始偽造本票
    ，其目的在於拖延時間，以延期清償債務，所為固不足取，然與一般偽造有價證
    券擾亂金融秩序之經濟犯罪情節尚有不同，以其所觸犯之情節觀之，足以引起客
    觀之同情，其犯罪情狀尚堪憫恕，本院認為若處以法定最輕本刑仍嫌過重，爰依
    法減輕其刑。
五、爰審酌被告為造本票一紙，持以向吳同利行使，供作屆期必還款之擔保，有害票
    據交易信用之安全，且犯後仍飾詞辯解，態度難謂良好，惟念及其係因吳同利催
    討債務，情急之下始觸犯本件罪行，偽造本票金額尚非龐大，所造成之損害非鉅
    等一切情狀，量處如主文所示之刑。
六、扣案如附表所示之本票一紙係偽造之本票，應依刑法第二百零五條規定，不問屬
    於犯人與否，沒收之。
據上論斷，應依刑事訴訟法第二百九十九條第一項前段，第二百零一條第一項、第二
百零五條、第五十九條，罰金罰鍰提高標準條例第一條前段，判決如主文。
本案經檢察官彭斐虹到庭執行職務。
中      華      民      國    九十三    年      二      月    二十三    日
                                  臺灣高雄地方法院刑事第十一庭
                                      審判長法  官  徐美麗
                                            法  官  鄭詠仁
                                            法  官  高增泓
右正本證明與原本無異。
如不服本判決，應於判決送達後十日內，向本院提出上訴狀。
                                            書記官  陳威志
中    華    民    國      九十三      年      二      月     二十三     日
附表：
┌──┬─────┬────┬──────┬───────┬───────┐
│編號│發  票  日│到 期 日│票面金額（新│票  據  號  碼│備          註│
│    │          │        │台幣）      │              │              │
├──┼─────┼────┼──────┼───────┼───────┤
│一  │八十八年七│（未載）│十  萬  元  │三六九九○三  │偽造陳文貴署名│
│    │月三十日  │        │            │              │一枚、指印二枚│
│    │          │        │            │              │。            │
└──┴─────┴────┴──────┴───────┴───────┘
附錄本案論罪科刑法條全文：
刑法第二百零一條
意圖供行使之用，而偽造、變造公債票、公司股票或其他有價證券者，處三年以上十
年以下有期徒刑，得併科三千元以下罰金。
行使偽造、變造之公債票、公司股票或其他有價證券，或意圖供行使之用，而收集或
交付於人者，處一年以上七年以下有期徒刑，得併科三千元以下罰金。
